臺灣苗栗地方法院刑事判決　　　　　　100年度交易字第129號
公　訴　人　臺灣苗栗地方法院檢察署檢察官
被　　　告　周冬琴
上列被告因過失傷害案件，經檢察官提起公訴（100 年度偵字第
2070號），本院判決如下：
    主  文
周冬琴犯過失傷害罪，處有期徒刑月，如易科罰金，以新臺幣
壹仟元折算壹日。
    犯罪事實
一、周冬琴於民國99年12月16日下午1 時許，駕駛車牌號碼2395
    -YV 號自用小客車，沿苗栗縣頭份鎮○○街，由西往東方向
    行駛，行經無號誌之建民街與復興街路口時，原應注意汽車
    行駛時，駕駛人應注意車前狀況，並隨時採取必要之安全措
    施，且依當時天候雖為雨天且路面濕潤，但有日間自然光線
    ，柏油路面無缺陷，亦無障礙物，視距良好，並無不能注意
    之情形，竟疏未注意前方路口有無左右來車，貿然駛入上開
    路口，以致與沿同鎮○○街，由北往南方向行駛，由林志鴻
    所騎乘之車牌號碼602-DQM 號重型機車發生碰撞，林志鴻因
    此人車倒地，受有第12胸椎爆裂性骨折之傷害。周冬琴於警
    方接獲報案尚未知悉肇事者身分時，主動向前來現場處理之
    承辦員警坦承肇事，並願接受裁判而自首。
二、案經林志鴻訴由苗栗縣警察局頭份分局報告臺灣苗栗地方法
    院檢察署檢察官偵查起訴。
    理  由
一、按除簡式審判程序、簡易程序及刑事訴訟法第376 條第1 款
    、第2 款所列之罪之案件外，第一審應行合議審判，刑事訴
    訟法第284 條之1 定有明文。查被告周冬琴經起訴之刑法第
    284 條第1 項前段過失傷害案件，係屬刑事訴訟法第376 條
    第1 款所列之罪，則本院第一審自無庸行合議審判，先予敘
    明。
二、又按被告以外之人（包括證人、鑑定人、告訴人、被害人及
    共同被告等）於審判外之陳述雖不符刑事訴訟法第159 條之
    1 至之4 等4 條之規定，而經當事人於審判程序同意作為證
    據，法院審酌該言詞陳述或書面陳述作成時之情況，認為適
    當者，亦得為證據；當事人、代理人或辯護人於法院調查證
    據時，知有刑事訴訟法第159 條第1 項不得為證據之情形，
    而未於言詞辯論終結前聲明異議者，視為有前項之同意，同
    法第159 條之5 定有明文。其立法意旨在於傳聞證據未經當
    事人之反對詰問予以核實，原則上先予排除，惟若當事人已
    放棄反對詰問權，於審判程序中表明同意該等傳聞證據可作
    為證據；或於言詞辯論終結前未聲明異議，基於尊重當事人
    對傳聞證據之處分權，及證據資料愈豐富，愈有助於真實發
    見之理念，且強化言詞辯論主義，使訴訟程序得以順暢進行
    ，上開傳聞證據亦均具有證據能力。查本件被告於準備程序
    中，對於起訴書所載之證據資料，均同意其證據能力，且其
    與檢察官亦未於本院言詞辯論終結前，對於本案卷內相關證
    人之證述、文書卷證等資料，有何不得為證據之情形聲明異
    議，再有關本案證人之證述、文書卷證資料經本院於審理期
    日逐一提示並告以要旨，檢察官及被告對證據資料均表示無
    意見，本院審酌相關證人證述筆錄製成、文書卷證資料取得
    ，並無證據顯示有何違背程序規定情事，依據上揭說明，均
    應認具有證據能力。
三、訊據被告前於檢察事務官詢問時，坦認上開犯行，嗣於本院
    準備程序中，改口否認就上開交通事故有何過失，辯稱：我
    當時是跟我朋友的車子，到肇事路口時，我朋友有停下來再
    往前開，我當時也停下來，看到我朋友往前開，我就跟著往
    前開，我的車速很慢，被告車速很快，我認為他也有過失等
    語。經查：
（一）被告上開犯罪事實，業經告訴人林志鴻於警詢、檢察事務
      官詢問及本院審理時，結證明確，並有診斷證明書、道路
      交通事故現場圖、道路交通事故調查報告表（一）、（二
      ）各1 份及現場照片7 張在卷足憑。
（二）被告雖辯稱其就上開交通事故並無過失。然觀之卷附現場
      照片，告訴人所行駛之復興街乃一筆直道路，而復興街與
      建民街路口亦無任何物品足以阻礙雙方視線，是苟被告自
      建民街進入上開路口時，曾經觀察左右來車，不論告訴人
      車速如何，均無不能發現告訴人機車駛近之理。且被告於
      警詢時自承進入路口時並未看見告訴人機車，又於檢察事
      務官詢問時供稱：「（問：你經過路口時有無查看左右來
      車？）沒有。因為我跟著我朋友的車行駛，但是我車速很
      慢。」等語，復於審理時本院訊問案發細節時供稱：「（
      問：妳當天發現林先生的機車的時候，你們雙方大概距離
      多遠？）因為我感覺他車速就是直接很快，就是衝上來，
      就是直接撞到，直接飛過去。（問：所以妳當天看到他的
      摩托車的時候，你們二個大概離多遠，有沒有辦法確定？
      ）因為我就是感覺到他車速很快，然後就是直接撞上來，
      我沒有辦法去看說他有離我多遠。（問：妳當天要開進這
      個路口的時候，妳有減速，然後左右看看有沒有來車嗎？
      ）我有減速，因為當初是我跟我朋友的車子，我朋友的車
      子在前面，然後他過我才過，所以我車速是很慢的。（問
      ：妳有看左右的來車嗎？）我根本就沒有感覺到，就是沒
      感覺到。（問：沒有感覺，是妳有沒有看，我現在問題是
      說，妳有沒有看？）那時候就是他過，我就過。（問：所
      以妳沒有看左右來車嗎？）對。」等語。堪認被告自建民
      街駛入上開路口時，確實並未注意復興街方向來車。
（三）被告雖另以告訴人車速過快，且其係跟隨前方友人車輛通
      過路口等語置辯。惟汽車駕駛人應本於自己獨立判斷為駕
      駛，洵無僅因前車之駕駛行為，而免除其注意義務之理。
      因此，本件縱使被告確係跟隨友人車輛而駛入肇事路口，
      然其既為獨立之駕駛人，自應自行注意前方路口是否有左
      右來車，而為適當安全之駕駛行為，允無僅因其友人業已
      安全通過，而解除被告注意車前狀況之義務，逕自對被告
      為有利之認定。況告訴人於檢察事務官詢問及本院審理時
      ，均一致證稱當時並未發現被告前方另有車輛通過等語。
      至告訴人就上開交通事故之發生是否亦有過失，僅為被告
      於民事事件中是否得以主張過失相抵，並無解於被告刑法
      上應負之過失責任。
四、按汽車行駛時，駕駛人應注意車前狀況，並隨時採取必要之
    安全措施，道路交通安全規則第94條第3 項訂有明文。本件
    被告有適當之駕照，對於上開交通安全規定，自應有所認識
    。又依卷附之交通事故調查報告表（一）所載，案發當時天
    候為雨天，有日間自然光線，柏油路面濕潤無缺陷，又無障
    礙物，視距良好，核無不能注意之情形。是被告疏未注意前
    方路口有無左右來車，貿然駛入上開肇事路口，因而與告訴
    人發生碰撞，造成告訴人受傷，其行車失當行為，顯具過失
    ，臺灣省竹苗區行車事故鑑定委員會亦同此認定，有臺灣省
    竹苗區行車事故鑑定委員會100 年7 月18日函及所附竹苗區
    0000000 案鑑定意見書各1 份在卷足憑。因此，被告於上開
    時、地駕駛車輛肇事導致告訴人因此受傷之事實，核屬明確
    ，洵堪認定。本件被告上開過失行車肇事行為，與告訴人受
    傷結果間，具有相當因果關係。綜上，本件被告過失傷害犯
    行，事證明確，堪以認定，應依法論科。
五、核被告所為，係犯刑法第284 條第1 項前段之過失傷害罪。
    被告於警方接獲報案尚未知悉肇事者身分時，主動向前來現
    場處理之承辦員警坦承肇事，並願接受裁判而自首，有苗栗
    縣警察局道路交通事故肇事人自首情形紀錄表1 紙在卷足憑
    ，依刑法第62條規定，減輕其刑。爰審酌被告無前科，素行
    尚佳，有臺灣苗栗地方法院檢察署刑案資料查註紀錄表及臺
    灣高等法院被告前案紀錄表各1 份在卷可稽，然其在事證明
    確之情形下，於審理之際，翻異前詞，浪費司法資源，且告
    訴人因本件事故受有上開傷勢，須長期休養，影響其日常生
    活及就業，並參酌雙方過失程度，暨其為作業員，已婚，與
    配偶、子女同住，高中畢業等一切情狀，量處如主文所示之
    刑，併諭知易科罰金之折算標準。
據上論斷，應依刑事訴訟法第284 條之1 、第299 條第1 項前段
，刑法第284 條第1 項前段、第62條、第41條第1 項前段，刑法
施行法第1 條之1 ，判決如主文。
本案經檢察官黃智勇到庭執行職務。
中    華    民    國   100    年    11    月    9     日
                  刑事第一庭    法  官  梁晉嘉
以上正本證明與原本無異。
如不服本判決應於收受判決後10日內向本院提出上訴書狀，並應
敘述具體理由。其未敘述上訴理由者，應於上訴期間屆滿後20日
內向本院補提理由書( 均須按他造當事人之人數附繕本) 「切勿
逕送上級法院」。告訴人或被害人如對本判決不服者，應具備理
由請求檢察官上訴，其上訴期間之計算係以檢察官收受判決正本
之日期為準。
                                書記官  楊佳紋
中    華    民    國   100    年    11    月    9     日
中華民國刑法第284條
因過失傷害人者，處 6 月以下有期徒刑、拘役或 5 百元以下罰
金，致重傷者，處 1 年以下有期徒刑、拘役或 5 百元以下罰金
。
從事業務之人，因業務上之過失傷害人者，處 1 年以下有期徒
刑、拘役或 1 千元以下罰金，致重傷者，處 3 年以下有期徒刑
、拘役或 2 千元以下罰金。